臺灣臺中地方法院刑事判決　　　　　　　100年度易字第820號
公　訴　人　臺灣臺中地方法院檢察署檢察官
被　　　告　馬榮淇
選任辯護人　盧昱成律師
上列被告因詐欺案件，經檢察官提起公訴（100年度偵字第3252
號），本院判決如下：
    主       文
馬榮淇共同犯如附表編號一至五之詐欺取財罪共伍罪，各處有期
徒刑玖月。應執行有期徒刑壹年陸月。
    犯 罪 事 實
一、緣陳舜暉（綽號「小古」、「老大」、「阿輝」，另經臺灣
    臺北地方法院99年度易字第3030號判決定執行刑有期徒刑8
    年，上訴後由臺灣高等法院以100年度上易字第362號判決上
    訴駁回確定）自民國97年9月間某日起，經上線吸收擔任跨
    兩岸詐欺集團在臺灣地區車手總指揮工作，負責在臺灣地區
    收購帳戶存簿金融卡、招募車手、與車手對帳後指揮車手將
    贓款匯回上游之工作，故邀集嚴耀宗（於98年11月4日為警
    查獲；另經本院100年度訴緝字第50號判決定執行刑2年10月
    確定）；嚴耀宗再於97年9月（起訴書誤載為97年10月）起
    邀集馬榮淇（綽號：「大象」、「小胖」）加入；97年10月
    底邀集陳暐皓加入。馬榮淇負責前往臺中縣、市（已改制合
    併為臺中市）之不特定之黑貓宅配站、空軍一號臺中朝馬站
    、和欣客運朝馬站、國光客運朝馬站等地領取上開裝有人頭
    電話或人頭帳戶資料之包裹，或收購手機SIM卡、人頭帳戶
    ，並轉交車手使用，測試帳戶可否使用，與將贓款匯入上游
    指定帳戶；其中領取包裹按件計酬，每件包裹代價新臺幣（
    下同）1000元（馬榮淇曾經於97年10月13日領取包裹後為警
    跟監逮捕，然經檢察官查無其他積極證據，經臺灣臺中地方
    法院檢察署檢察官以97年度偵字第24541號不起訴處分），
    其餘分工行為之報酬不詳。陳暐皓則負責親自領取包裹（同
    樣為按件計酬1000元）、收購電話SIM卡，或向馬榮淇領取
    SIM卡、人頭帳戶及金融卡。陳暐皓取得人頭帳戶、金融卡
    等物，即前往金融機構核對人頭帳戶之密碼是否正確、該人
    頭帳戶是否可以使用，如有錯誤或不可使用者會退回，可用
    者則變更密碼。陳暐皓並自97年12月起，擔任車手提領現金
    ，並依指示匯款至指定之帳戶。陳暐皓擔任車手的代價為所
    提領款項之2％-2.5％。林逸自98年4月間起，在報紙上登報
    收購人頭帳戶廣告後，再以每本1萬3000元至1萬8000元不等
    之價錢轉賣予陳舜暉所屬集團，賺取差價。陳舜暉、馬榮淇
    、陳暐皓謀議分工既定，自97年10月間起進行車手集團分工
    運作。98年7月初起由陳暐皓、馬榮淇自行收購帳戶，或由
    陳暐皓向林逸收購人頭帳戶。陳暐皓、陳舜暉共向林逸收購
    如附表編號4、5之帳戶後；另向馬榮淇收購如附表編號1、3
    之帳戶，交由陳暐皓測試後，再將人頭帳戶之帳戶號碼等資
    料回報陳舜暉，陳舜暉再回報大陸地區上游集團成員，上游
    成員即以網站購物、援交詐騙等如附表所示方法行騙，致如
    附表所列之林宏恩等人陷於錯誤，而依指示匯款進入如附表
    所列之人頭帳戶。俟有被害人款項匯入時，陳舜暉即以電話
    或簡訊通知陳暐皓擔任車手進行提領詐欺不法所得，陳暐皓
    再依陳舜暉指示，將領取之贓款扣除掉個人薪水及買人頭帳
    戶或人頭電話等成本後，交付陳舜暉不知情之女友舒瓊萩（
    另經臺灣高等法院臺中分院99年度上易字第1637號判決無罪
    確定）或匯入陳舜暉所指定之帳戶。
二、案經彰化縣警察局溪湖分局報告臺灣彰化地方法院檢察署檢
    察官陳請臺灣高等法院臺中分院檢察署檢察長核轉臺灣臺中
    地方法院檢察署檢察官偵查起訴。
    理    由
一、證據能力部分：按被告以外之人於審判外之言詞或書面陳述
    ，除法律有規定者外，不得作為證據，刑事訴訟法第159條
    第1項定有明文，此乃傳聞證據之排除法則。又傳聞法則之
    重要理論依據，在於傳聞證據未經當事人之反對詰問予以核
    實，乃予排斥，惟若當事人已放棄對原供述人之反對詰問權
    ，於法院審判時表明同意該等傳聞證據可作為證據，基於證
    據資料愈豐富，愈有助於真實發現之理念，並貫徹刑事訴訟
    法修法加重當事人進行主義之精神，確認當事人對於證據能
    力有處分權之制度，傳聞證據經當事人同意作為證據，法院
    認為適當者，亦得為證據。另當事人於調查證據時，對於傳
    聞證據表示「沒有意見」、「對於證據調查無意見」，而未
    於言詞辯論終結前聲明異議，應視為已有將該等傳聞證據採
    為證據之同意，此刑事訴訟法第159條之5定有明文。查本案
    所引之下列證據，均據檢察官、被告、辯護人對證據能力表
    示「沒有意見」，亦未於本案言詞辯論終結前聲明異議，則
    本院審酌該等證據並無違法取證或證明力顯然過低之情事，
    均得採為證據。
二、被告馬榮淇否認有附表所示之詐欺犯行，辯稱：伊沒有經手
    那些帳戶，伊只有收取包裹，情節和林逸應該相同，集團的
    其他犯罪伊應該不需負責云云。經查：
（一）被害人林宏恩、陳原鴻、鄭博仁、陳科佑、李宗宜遭詐騙
      之經過，業經被害人林宏恩、陳原鴻、鄭博仁、陳科佑於
      警詢時陳述明確，並有如附表所示之證據可資佐證。
（二）被告馬榮淇除陳述曾收受有人頭帳戶之包裹外，於臺灣彰
      化地方法院99年度易字第5251號案審理時，自自白收購人
      頭SIM卡，二次代替車手將贓款匯入上游指定帳戶；於該
      案審理中亦結證稱：97年10月13日失風被捕那一次，所收
      取包裹已經轉交嚴耀宗，包裹內物品沒被查獲，當時已經
      加入集團2個月，之後才見到陳暐皓加入集團等語；可知
      被告馬榮淇在集團中參與時間甚早；迄98年10月16日，曾
      與共犯陳舜暉討論帳戶測試之事，有通訊監察譯文附卷可
      證；堪認被告馬榮淇在集團中參與時間甚長，分工事項眾
      多，除收取裝載人頭SIM卡及帳戶提款卡之包裹外，有時
      要負責收購人頭卡提供給上游使用，有時測試金融機構帳
      戶，甚至將贓款匯至上游指定帳戶內，應為共犯陳舜暉所
      組成的詐欺集團之重要成員，而係共同正犯；此亦經臺灣
      彰化地方法院為相同之認定，有該院99年易字第251號刑
      事判決書附卷可資佐證。
（三）所謂共同實施，並不以參與全部犯罪行為為必要，其分擔
      實施一部分行為者，仍屬共同正犯（最高法院95年度台上
      字第546號判決意旨參見）。本件被告馬榮淇與陳暐皓、
      陳舜暉、嚴耀宗、及上游成員等共犯組成一詐騙集團，其
      運作模式可分上、中、下游，即上游者研擬詐騙說詞及雇
      人撥打電話從事詐騙，中游者負責收購帳戶、調取帳戶、
      吸收車手、聯繫車手等工作，下游者即持人頭帳戶之存摺
      或金融卡提款、或匯款轉入其他帳戶（俗稱車手），縱車
      手與上游實際撥打電話之成員間，或有互不相識之情形，
      但其等經上游、中游共犯之聯繫，實係參與相同上游者之
      詐欺組織，且該等詐欺集團之整體犯罪行為，亦未超出各
      下游車手之犯意聯絡範圍內，被告馬榮淇應有所認知。故
      被告馬榮淇對於共犯集團成員所實際參與之各該詐欺犯行
      中，就其他共同正犯所實施之行為，亦應共負共同正犯之
      責任。
（四）共同被告林逸係販賣帳戶的中間商，其自行刊登報紙或向
      他人收購，收購後帳戶係按件數賣給陳舜暉、陳暐皓集團
      ，參與行為比較單純，非如同被告馬榮淇有領取包裹、收
      購電話SIM卡、測試帳戶、轉匯部分贓款等廣泛參與狀態
      ；故共同被告林逸僅就其個別參與之行為成立共同正犯，
      與被告馬榮淇之情節不同，無從相提並論。
（五）綜上所述，被告馬榮淇所辯不足採信，其犯行堪以認定。
三、核被告馬榮淇所為，均係犯刑法第339條第1項之詐欺取財罪
    。被告馬榮淇與陳暐皓、陳舜暉、嚴耀宗及大陸地區不詳年
    籍的成年共犯，就附表編號1至3之罪；被告馬榮淇與陳暐皓
    、林逸、陳舜暉、嚴耀宗及大陸地區不詳年籍的成年共犯，
    如附表編號4至5之罪，均各有犯意聯絡及行為分擔，應論以
    共同正犯。被告馬榮淇先後多次犯行，犯意各別，行為互殊
    ，應分論併罰。爰審酌被告馬榮淇正值青壯，不以正當方法
    營生，賺取所需財物，竟不務正業，加入詐欺集團，詐騙許
    多被害人，累計詐取財物金錢總額相當可觀，惡性匪淺，兼
    衡被告馬榮淇之教育程度、素行、犯罪分工情形、行為次數
    、所使用手段、各次行為所生實害，及犯罪後態度等一切情
    狀，所犯之5罪各量處有期徒刑9月，並定其應執行之刑1年6
    月。
據上論斷，應依刑事訴訟法第299條第1項前段，刑法第28條、第
339條第1項、第51條第5款，刑法施行法第1條之1，判決如主文
。
本案經檢察官廖聖民到庭執行職務。
中    華    民    國    100    年    8     月    2    日
                  刑事第二庭   審判長法  官  鄭永玉
                                     法  官  陳得利
                                     法  官  施慶鴻
以上正本證明與原本無異。
如不服本判決應於收受判決後10日內向本院提出上訴書狀，並應
敘述具體理由；其未敘述上訴理由者，應於上訴期間屆滿後20日
內向本院補提理由書（均須按他造當事人之人數附繕本）「切勿
逕送上級法院」。
                                     書記官  許清源
中    華    民    國    100    年    8     月    2    日
 附表：
  ┌──┬───┬────┬────┬───────┬─────────┐
  │編號│被害人│犯罪時間│人頭帳戶│詐欺手法      │證  據  名  稱    │
  │    │      │、地點  │及詐得金│              │                  │
  │    │      │        │額      │              │                  │
  │    │      │        │        │              │                  │
  ├──┼───┼────┼────┼───────┼─────────┤
  │ 1  │林宏恩│98年9月9│戶名:李 │使用網路電話，│A、臺灣板橋地方法 │
  │    │      │日、雲林│雲蘭    │以援交詐騙方式│院檢察署98年度偵字│
  │    │      │縣四湖鄉│        │，假稱要確認身│第32161號偵查卷宗 │
  │    │      │鹿場村下│帳號:國 │分非警察，故需│影本。            │
  │    │      │鹿場路15│泰世華商│依指示至自動櫃│B、被害人林宏恩存 │
  │    │      │5號     │業銀行土│員機操作，戶頭│提款明細及開戶基本│
  │    │      │        │城分行第│內至少需有6000│資料。            │
  │    │      │        │00000000│元，如此依渠等│C、陳暐皓於98年9月│
  │    │      │        │3799號帳│跟銀行簽約之程│9日3時37分47秒譯文│
  │    │      │        │戶      │式，可以知道被│中傳簡訊給上游，稱│
  │    │      │        │        │害人銀行登記之│此帳戶可用。      │
  │    │      │        │金額:123│名字、身分及職│D、李雲蘭提供帳戶 │
  │    │      │        │31元    │業云云，致被害│之行為，業經臺灣板│
  │    │      │        │        │人陷於錯誤，依│橋地方法院99年度簡│
  │    │      │        │        │指示操作，導致│字第1545號判決。  │
  │    │      │        │        │被害人帳戶內之│                  │
  │    │      │        │        │金錢轉帳匯出。│                  │
  ├──┼───┼────┼────┼───────┼─────────┤
  │ 2  │陳原鴻│98年9月9│戶名:李 │同上。        │A、臺灣板橋地方法 │
  │    │      │日、臺北│雲蘭    │              │院檢察署98年度偵字│
  │    │      │縣板橋市│        │              │第32161號偵查卷宗 │
  │    │      │(改制為 │帳號:國 │              │影本。            │
  │    │      │新北市板│泰世華商│              │B、被害人陳原鴻所 │
  │    │      │橋區    │業銀行土│              │有之玉山銀行帳戶客│
  │    │      │)廣和街 │城分行第│              │戶基本資料明細。  │
  │    │      │33-5號16│00000000│              │C、陳暐皓於98年9月│
  │    │      │樓      │3號帳戶 │              │9日3時37分49秒譯文│
  │    │      │        │        │              │中傳簡訊給上游，稱│
  │    │      │        │金額:293│              │此帳戶可用。      │
  │    │      │        │83元    │              │D、李雲蘭提供帳戶 │
  │    │      │        │        │              │之行為，業經臺灣板│
  │    │      │        │        │              │橋地方法院99年度簡│
  │    │      │        │        │              │字第1545號判決。  │
  ├──┼───┼────┼────┼───────┼─────────┤
  │ 3  │陳科佑│98年10月│戶名:廖 │同上。        │A、台灣花蓮地方法 │
  │    │      │17日    │佑峰    │              │院檢察署99年度偵字│
  │    │      │        │        │              │第1254號不起訴處分│
  │    │      │        │帳號:第 │              │書及偵查卷宗影本。│
  │    │      │        │一銀行花│              │B、臺灣花蓮地方法 │
  │    │      │        │蓮分行第│              │院99年花簡字第133 │
  │    │      │        │00000000│              │號刑事簡易判決書。│
  │    │      │        │044號帳 │              │C、新北市政府警察 │
  │    │      │        │戶      │              │局樹林分局樹林派出│
  │    │      │        │金額:440│              │所受理詐騙帳戶通報│
  │    │      │        │00元    │              │警示簡便格式表、受│
  │    │      │        │        │              │理刑事案件報案三聯│
  │    │      │        │        │              │單、內政部警政署反│
  │    │      │        │        │              │詐騙案件紀錄表。  │
  │    │      │        │        │              │D、第一銀行自動櫃 │
  │    │      │        │        │              │員機交易明細表1張 │
  │    │      │        │        │              │。                │
  │    │      │        │        │              │E、彰化縣警察局溪 │
  │    │      │        │        │              │湖分局扣押物品目錄│
  │    │      │        │        │              │表編號4。         │
  │    │      │        │        │              │F、第一商業銀行201│
  │    │      │        │        │              │0/07/16一花蓮字第0│
  │    │      │        │        │              │0151號函附廖佑峰帳│
  │    │      │        │        │              │戶開戶基本資料、交│
  │    │      │        │        │              │易明細。          │
  │    │      │        │        │              │                  │
  │    │      │        │        │              │                  │
  │    │      │        │        │              │                  │
  ├──┼───┼────┼────┼───────┼─────────┤
  │ 4  │鄭博仁│98年10年│戶名:邱 │同上。        │A、臺北市政府警察 │
  │    │      │1日、臺 │志鴻    │              │局士林分局天母派出│
  │    │      │北市中正│        │              │所受理詐騙帳戶通報│
  │    │      │路456號 │帳號:第 │              │警示簡便格式表、受│
  │    │      │        │一商業銀│              │理刑事案件報案三聯│
  │    │      │        │行大里分│              │單。              │
  │    │      │        │行第4125│              │B、第一銀行自動付 │
  │    │      │        │0000000 │              │款交易明細表3張。 │
  │    │      │        │號帳戶  │              │C、98年9月29日12時│
  │    │      │        │        │              │34分52秒林逸向邱志│
  │    │      │        │金額:400│              │鴻收購帳戶之譯文。│
  │    │      │        │0元、220│              │D、臺灣臺中地方法 │
  │    │      │        │00元、80│              │院檢察署99年度偵字│
  │    │      │        │00元    │              │第1992號聲請簡易判│
  │    │      │        │        │              │決處刑書、臺灣臺中│
  │    │      │        │        │              │地方法院99年度中簡│
  │    │      │        │        │              │字第508號刑事簡易 │
  │    │      │        │        │              │判決書。          │
  │    │      │        │        │              │E、臺灣士林地方法 │
  │    │      │        │        │              │院檢察署98年度偵字│
  │    │      │        │        │              │第16102號案卷影本 │
  │    │      │        │        │              │。                │
  ├──┼───┼────┼────┼───────┼─────────┤
  │ 5  │李宗宜│98年10月│戶名:楊 │同上。        │A、98年10月9日林逸│
  │    │      │9日及98 │忠榮    │              │向楊忠榮收購帳戶之│
  │    │      │年10月10│        │              │通訊監察譯文。    │
  │    │      │日、不詳│帳號:三 │              │B、臺灣臺中地方法 │
  │    │      │地點    │信商業銀│              │院99年度簡字第779 │
  │    │      │        │行成功分│              │號刑事簡易判決書。│
  │    │      │        │行第0430│              │                  │
  │    │      │        │514214號│              │                  │
  │    │      │        │帳戶    │              │                  │
  │    │      │        │        │              │                  │
  │    │      │        │金額:200│              │                  │
  │    │      │        │0元、300│              │                  │
  │    │      │        │0元     │              │                  │
  └──┴───┴────┴────┴───────┴─────────┘
附錄論罪科刑法條
刑法第339條第1項：
意圖為自己或第三人不法之所有，以詐術使人將本人或第三人之
物交付者，處五年以下有期徒刑、拘役或科或併科1000元以下罰
金。